臺北高等行政法院判決　　　　　　　　　　　　　　　九十年度訴字第四四六三號
　　　　　　　　　　　　　　　.
　　原　　　告　台灣大哥大股份有限公司
　　代　表　人　甲○○董事長.
　　訴訟代理人　乙○○
　　　　　　　　丙○○
　　被　　　告　經濟部智慧財產局
　　代　表　人　陳明邦（局長）
　　訴訟代理人　丁○○
右當事人間因商標註冊事件，原告不服經濟部中華民國九十年四月二十日經（九○）
訴字第○九○○六三○七七七○號訴願決定，提起行政訴訟，本院判決如左：
  　主  文
原告之訴駁回。
訴訟費用由原告負擔。
　　事  實
一、事實概要：原告於民國八十七年九月十五日以「TAIWAN FIXED NETWORK」商標，
    指定使用於商標法施行細則第四十九條所定商品及服務分類表第二十四類之絨布
    套、防塵套用商品，向被告（原經濟部中央標準局，八十八年一月二十六日改制
    為經濟部智慧財產局）申請註冊。經被告審查，認本件商標圖樣上之「TAIWAN
    FIXED NETWORK」係台灣固定網路之意，不足以使一般商品購買人認識其為表彰
    商品之標識，並得藉以與他人之商品相區別，應不准註冊，以九十年一月三十日
    核駁字第二五六○九一號商標核駁審定書予以核駁之處分。原告不服，提起訴願
    ，遭決定駁回，遂提起行政訴訟。
二、兩造聲明：
    (一)原告聲明：請求撤銷原處分及訴願決定。
    (二)被告聲明：如主文所示。
三、兩造之爭點：原告以「TAIWAN FIXED NETWORK」申請商標註冊，並指定使用於商
    標法施行細則第四十九條所定商品及服務分類表第二十四類之絨布套、防塵套用
    商品，該「TAIWAN FIXED NETWORK」是否具有商標識別性，而准予註冊？
    (一)原告主張：
      (1)按「商標所用之文字、圖形、記號、顏色組合或聯合式應足以使一般商品購
        買人認識其為表彰商品之標識，並得以藉以與他人之商品相區別」是為商標
        法第五條第一項所規定。本條款之意旨是指商標之圖形必須有顯著性，而所
        謂應有特別顯著性，係指標章使用於商品本身或外盒或包裝紙、或標籤上及
        相關之物品上，足以引起一般商品購買者之注意，並得藉以與他人標幟、商
        品加以辨別謂之。被告及原決定機關核駁之主要理由謂「TAIWAN FIXED
        NETWORK」為單純之英文字，而譯為「台灣固網」，客觀上不能讓消費者認
        識其為表彰商品之來源、品質、信譽之標識，然而在現有之商標內有諸多商
        標不僅是一般普通名詞甚至口語化及白話都有，彼等均能具有令消費者辨識
        之條件，何以「TAIWAN FIXED NETWORK」就意謂不具商標型態，無法令人認
        識其表彰商品之來源、品質、信譽之標識？本案系爭商標所指定的商品係防
        塵套、絨布套與固網本身並無直接關係或間接隱射是為產品之說明文字等因
        素，何以會令商品消費者客觀上無法辨識其為商品之標識？本案系爭商標絕
        無前揭法條之適用。
      (2)倘依原告所舉之案例：多喝水、呷七碗、純水等案件觀之，為何彼等能在市
        場上佔有一席之地？渠等在客觀不也難令消費者辨識其為表彰商品之標幟嗎
        ？論究其事實，是使用者對商標運用之策略，利用廣告媒體強調「標幟」之
        重點，消費者對此另類之商標反而容易熟記，自無被告所顧慮之事存在。而
        系爭商標雖然是有「TAIWAN FIXED NETWORK」當商標圖樣，一來既非是本案
        所指定之商品說明，二來台灣固網是為另一種名詞，如何憑斷客觀上無法令
        商品購買者認定其為表彰商品之標識且能與他人商品藉以相區別呢？其實客
        觀上是猜測而已，而事實上只要運用媒體廣告且使用得當，消費者何來不知
        是否為商標之分辨，如「台灣大哥大」亦為一具有知名度之商標且同業中最
        為消費者所熟識，無論知名度、業績同屬名列前茅，是故原處分機關對本案
        之核駁，誠欠思量，且拘泥於狹隘之聯想空間，抹滅了原告申請原意，系爭
        商標指定使用於防塵套、絨布套商品實無違前揭法條之規定。
    (二)被告主張：
      按「商標所用之文字、圖形、記號、顏色組合或其聯合式，應足以使一般商品
      購買人認識其為表彰商品之標識，並得藉以與他人之商品相區別」為商標法第
      五條第一項所明定。本件原告申請註冊之「TAIWAN FIXED NETWORK」商標圖樣
      係由單一之外文「TAIWAN FIXED NETWORK」所構成，而「TAIWAN FIXED
      NETWORK」即台灣固定通訊網路之意，亦即「台灣固網」，且固定通訊網路業
      務開放民營之後，「固網」已為一般通訊業界通用之名稱，以之作為商標圖樣
      ，指定使用於絨布套、防塵套等商品，實無法使一般消費者認識其為表彰商品
      來源、品質、信譽之標識，並得藉以與他人商品相區別，應不具商標識別性，
      自有違首揭法條之規定。至原告所舉其他「多喝水」、「呷七碗」、「純水」
      等已獲准註冊之商標一節，經查均與本件案情不同，且依商標個案審查原則，
      應不得比附援引，執為本件亦應獲准註冊之論據。是被告依法核駁其註冊之申
      請，並無不合。
      理由
一、按「商標所用之文字、圖形、記號、顏色組合或其聯合式，應足以使一般商品購
    買人認識其為表彰商品之標識，並得藉以與他人之商品相區別。」為商標法第五
    條第一項所規定。
二、本件原告於八十七年九月十五日以「TAIWAN FIXED NETWORK」商標，指定使用於
    商標法施行細則第四十九條所定商品及服務分類表第二十四類之絨布套、防塵套
    用商品，向被告申請註冊，經被告審查，認本件商標圖樣上之外文「TAIWAN
    FIXED NETWORK」，係「台灣固定網路」之意，以之作為商標指定使用於絨布套
    、防塵套等商品，客觀上難謂能使一般商品購買人認識其為表彰商品之來源、品
    質、信譽之標識，並得藉以與他人之商品相區別，應不具特別顯著性，有違首揭
    法條之規定，自不得申請註冊，乃為核駁之處分。原告不服，提起訴願，仍遭決
    定駁回，遂提起本件行政訴訟。
三、原告起訴意旨略謂：系爭商標指定使用之商品係防塵套、絨布套，與固網本身並
    無直接關係或間接隱射為產品之說明文字等因素，不致使消費者無法辨識其為商
    品之標識。又與本件類似之商標，如多喝水、呷七碗、純水等，渠等均能在市場
    上佔有一席之地，可證只要利用廣告媒體強調標幟之重點，消費者對此另類之商
    標反而容易熟記，自無謂無識別性；又如「台灣大哥大」亦為一具有知名度之商
    標且同業中最為消費者所熟識，無論知名度、業績同屬名列前茅，是被告對本案
    之核駁，實有違誤云云。經查，本件原告申請註冊之「TAIWAN FIXED NETWORK
    」商標圖樣，係由單一之外文「TAIWAN FIXED NETWORK」所構成，而「TAIWAN
    FIXED NETWORK」即台灣固定通訊網路之意，亦即「台灣固網」，且固定通訊網
    路業務開放民營之後，「固網」已為一般通訊業界通用之名稱，而「台灣」又為
    一地名，以之組合作為商標圖樣，指定使用於電訊器材上所覆蓋之絨布套、防塵
    套等商品，實無法使一般消費者認識其為表彰商品來源、品質、信譽之標識，並
    得藉以與他人商品相區別，應不具商標識別性，自有違首揭法條之規定。至原告
    所舉其他「多喝水」、「呷七碗」、「純水」等已獲准註冊之商標一節，經查均
    與本件案情不同，且依商標個案審查原則，應不得比附援引；又「台灣大哥大」
    獲准為註冊商標，情形與本件並不相同，本件原告並未提出系爭商標實際使用於
    絨布套、防塵套，且已成為識別標識之證據，自亦不得比附援引，執為本件亦應
    獲准註冊之論據。是本件被告依法核駁原告註冊之申請，並無違誤，訴願決定予
    以維持，亦無不合。原告仍執前詞訴請撤銷，核無理由，應予駁回。
據上論結，本件原告之訴為無理由，依行政訴訟法第九十八條第三項前段，判決如主
文。
中　　華　　民　　國　　　九十一　　年　　　五　　　　月　　二十一　　　日
                           臺 北 高 等 行 政 法 院  第三庭
           　　　　　　　　　　　　　　　　　審判長 法　官  徐瑞晃
           　　　　　　　　　　　　　　　　　　　　 法　官  闕銘富
           　　　　　　　　　　　　　　　　　　　　 法　官  李得灶
右為正本係照原本作成。
如不服本判決，應於送達後二十日內向本院提出上訴狀並表明上訴理由，如於本判決
宣示後送達前提起上訴者，應於判決送達後二十日內補提上訴理由書（須按他造人數
附繕本）。
中　　華　　民　　國　　  九十一　　年　　　五　　　  月　  二十四  　　日
            　　　　　　　　　　　　　　    　      書記官  陳清容
